臺灣新北地方法院刑事判決
110年度金訴字第806號
公  訴  人  臺灣新北地方檢察署檢察官
被      告  陳耿詮


選任辯護人  吳怡德律師
上列被告因違反洗錢防制法等案件，經檢察官提起公訴（110年
度偵字第40883號)，本院判決如下：
    主  文
陳耿詮幫助犯三人以上共同詐欺取財罪，處有期徒刑捌月，併科
罰金新臺幣伍萬元，罰金如易服勞役，以新臺幣壹仟元折算壹日
。扣案如附表一所示之物均沒收。
    事  實
一、陳耿詮知悉金融帳戶之存摺、印章、提款卡及密碼均係供自
    己使用之重要理財工具，並可預見一般人取得他人金融帳戶
    使用，極可能為詐欺集團作為收受及提領特定犯罪所得使用
    ，且如自帳戶內提領款項後會產生遮斷金流之效果，仍基於
    縱有人持以犯加重詐欺及洗錢罪，亦不違背其本意之幫助加
    重詐欺取財及幫助洗錢之不確定故意，於民國110年9月間某
    日，在新北市永平高中附近，將其以耿銓茶葉有限公司名義
    申設之中國信託商業銀行帳號000000000000號帳戶（下稱耿
    銓公司帳戶）之存摺、印章、提款卡及密碼，提供給真實姓
    名、年籍不詳，暱稱「J」之詐欺集團成員，由該詐欺集團
    作為詐欺取財及洗錢之工具。嗣該詐欺集團之成員即共同意
    圖為自己不法之所有，而基於三人以上詐欺取財及隱匿詐欺
    取財犯罪所得去向、所在之洗錢犯意聯絡，自110年9月20日
    22時許起，以投資為由向許芸瑄施用詐術，致其陷於錯誤，
    而陸續依指示匯款，其中1筆款項新臺幣（下同）1萬2,000
    元於110年10月16日14時26分匯入李治葦所申設之中國信託
    商業銀行帳號000000000000號帳戶（第一層人頭帳戶，下稱
    甲帳戶），隨即由詐欺集團成員將上開款項中之1萬元轉匯
    至耿銓公司帳戶（第二層人頭帳戶），再由詐欺集團成員於
    同日15時1分，以耿銓公司帳戶之提款卡提領該筆匯入之詐
    得款項，以此方式製造金流斷點，隱匿詐欺取財犯罪所得去
    向、所在。
二、案經新北市政府警察局板橋分局報告臺灣新北地方檢察署檢
    察官偵查起訴。
    理  由
一、認定犯罪事實所憑之證據及理由： 
　㈠訊據被告陳耿詮對於上開犯罪事實坦承不諱，核與證人即被
    害人許芸瑄於警詢時之證述相符，並有內政部警政署反詐騙
    諮詢專線紀錄表、新北市政府警察局土城分局廣福派出所受
    理詐騙帳戶通報警示簡便格式表、金融機構聯防機制通報單
    、永豐銀行、玉山銀行、板信商業銀行單據、轉帳交易明細
    、自動櫃員機交易明細表、手機截圖、對話紀錄各1份（被
    害人許芸瑄部分）、新北市政府警察局板橋分局扣押筆錄、
    扣押物品目錄表、扣案物照片、耿銓公司帳戶及甲帳戶之存
    款交易明細、「開心」、「吳」TELEGRAM個人資料畫面及對
    話紀錄、「J」LINE對話紀錄、陳耿詮人頭戶關聯表各1份附
    卷可稽，復有附表一所示之物扣案可佐，足認被告任意性自
    白與事實相符，本案事證明確，被告犯行堪以認定，應依法
    論科。
　㈡至辯護人雖為被告辯護稱本件被告無從認知詐欺集團係三人
    以上之加重詐欺，且所為亦不該當洗錢之構成要件云云。惟
    查：
　⒈證人即被害人許芸瑄於警詢時證稱：我於110年9月20日22時
    許，在家中接到陌生男子的LINE，對方表示他是分析師，提
    供投資網站給我，直到同年10月24日我要提款時，客服人員
    說我的帳戶有問題，還說法務人員調查後說我是違法帳號，
    我才驚覺受騙等語（見偵卷第261頁），可見該詐欺集團假
    冒分析師、設有投資網站、假客服人員，並非單純之一對一
    詐騙，尤以遭詐欺而匯款至上開甲帳戶之投資人另有附表二
    編號6至13所示之人，雖其等遭詐欺之款項均未轉匯至耿銓
    公司帳戶，惟各該款項仍經詐欺集團轉匯至數個第二層人頭
    帳戶（詳後述），已足徵該詐欺集團具有相當規模，復佐以
    被告於110年10月29日為警查獲時，係經詐欺集團3名成員載
    往銀行欲辦理臨櫃提款等節，業據被告於本院訊問時供承在
    卷，足認該詐欺集團客觀上係三人以上共同實施詐欺無訛。
    而被告係於110年9月間將附表一所示之物提供給詐欺集團成
    員，該帳戶即由詐欺集團用以實施詐欺及洗錢至110年10月2
    9日被告為警查獲為止，期間該帳戶資金流動金額近4千萬元
    等節，業據被告供承不諱，並有前開耿銓公司帳戶之存款交
    易明細1份在卷可參，可見被告容認詐欺集團使用耿銓公司
    帳戶之期間甚長，所涉金額甚鉅，應足以認知使用該帳戶之
    詐欺集團係三人以上共同實施詐欺。況被告所持用之手機分
    別有與詐欺集團成員「開心」、「吳」、「J」等人聯繫之
    紀錄，亦有前開「開心」、「吳」TELEGRAM個人資料畫面及
    對話紀錄、「J」LINE對話紀錄各1份附卷可佐，更足徵其主
    觀上對於詐欺集團係三人以上共同實施詐欺取財有所認知。
    是辯護人此部分所辯，難認有據。
　⒉上開詐欺款項經匯入甲帳戶後再轉匯至耿銓公司帳戶，隨即
    遭提領一空，業經認定如前，可見詐欺集團之成員業已成立
    洗錢防制法第14條第1項一般洗錢罪之正犯。又按金融帳戶
    乃個人理財工具，依我國現狀，申設金融帳戶並無任何特殊
    限制，且可於不同之金融機構申請多數帳戶使用，是依一般
    人之社會通念，若見他人不以自己名義申請帳戶，反而收購
    或借用別人之金融帳戶以供使用，並要求提供提款卡及告知
    密碼，則提供金融帳戶者主觀上如認識該帳戶可能作為對方
    收受、提領特定犯罪所得使用，對方提領後會產生遮斷金流
    以逃避國家追訴、處罰之效果，仍基於幫助之犯意，而提供
    該帳戶之提款卡及密碼，以利洗錢實行，仍可成立一般洗錢
    罪之幫助犯。本件被告為高職畢業，於行為時係25歲之成年
    人，且曾從事太陽能工程，均據其自承在卷，可見其具有相
    當智識程度，並非毫無社會經驗或歷練之人，對於上情自無
    不知之理。惟被告仍將附表一所示之物提供給詐欺集團成員
    ，並容認詐欺集團使用耿銓公司帳戶1個多月，進出金額近4
    千萬元，堪認其確有容認幫助洗錢事實發生之不確定故意。
    是辯護人此部分所辯，同非有據。
  ㈢另起訴書雖認被告於110年10月29日9時40分許，夥同3名詐欺
    集團成員前往中國信託銀行板橋分行，欲提領上開款項時而
    為警查獲，因認被告係犯三人以上共同詐欺及一般洗錢罪之
    共同正犯云云。惟查，被害人許芸瑄遭詐欺之款項匯入甲帳
    戶，隨即由詐欺集團成員將部分款項轉匯至耿銓公司帳戶，
    再由詐欺集團成員於110年10月16日15時1分，以耿銓公司帳
    戶之提款卡提領一空乙節，業經認定如前，是被告於110年1
    0月29日9時40分許，所欲提領之款項顯然與此部分詐欺款項
    無關。又被告為警查獲前，耿銓公司帳戶於上開詐欺集團使
    用期間之臨櫃提款人或ATM提款人均非被告乙節，有被告之
    個人戶籍及相片影像資料查詢結果、監視器提領畫面截圖各
    1份在卷可稽（見本院金訴卷第149至151頁、第161至187頁
    ），是本件無從認定被告於該期間有參與提領之共同正犯行
    為。至被告於110年10月29日為警查獲時，雖於銀行欲提領
    耿銓公司帳戶內款項，惟斯時所欲提領之款項與本件起訴書
    記載之告訴人或被害人均無關聯（詳後述），且究竟該款項
    之來源為何？有無其他被害人存在？均未經檢察官調查或舉
    證，亦難認係在起訴之範圍，是本件尚無從認被告係成立三
    人以上共同詐欺及一般洗錢罪之共同正犯，併此敘明。
二、論罪科刑：　　
  ㈠核被告所為，係犯刑法第30條第1項、刑法第339條之4第1項
    第2款之幫助三人以上共同詐欺取財罪及刑法第30條第1項、
    洗錢防制法第14條第1項之幫助洗錢罪。
  ㈡本件被告僅成立幫助犯，業經說明如前，起訴書認被告係共
    同正犯，容有誤會。又正犯與幫助犯、既遂犯與未遂犯，其
    基本犯罪事實並無不同，僅犯罪之態樣或結果有所不同，尚
    不生變更起訴法條之問題，自毋庸變更起訴法條，併此敘明
    。
  ㈢被告以一幫助行為，幫助他人犯三人以上共同詐欺取財罪及
    洗錢罪，為想像競合犯，應從一重之幫助三人以上共同詐欺
    取財罪論處。
  ㈣被告幫助他人犯三人以上共同詐欺取財罪，依刑法第30條第2
    項規定，按正犯之刑減輕之。
  ㈤爰以行為人之責任為基礎，並審酌其提供1個帳戶幫助他人實
    施加重詐欺及洗錢之犯罪手段，其於警詢時自稱經濟狀況小
    康，並於本院審理時稱目前從事物流工作，與父母、兄長同
    住等生活狀況，其先前並無任何論罪科刑紀錄，可見其品行
    尚可，其自稱高職畢業，且無事證可認其具有金融、會計、
    記帳、商業或法律等專業知識之智識程度，其造成被害人許
    芸瑄受有1萬元之財產損害，暨其犯後坦承犯行，且就洗錢
    犯行，符合自白減刑之規定，惟因被害人許芸瑄經通知未到
    庭而未能與其成立調解或賠償其損害等犯後態度之一切情狀
    ，量處如主文所示之刑，並諭知罰金易服勞役之折算標準，
    以示懲儆。
三、沒收部分：
　　按供犯罪所用、犯罪預備之物或犯罪所生之物，屬於犯罪行
    為人者，得沒收之，刑法第38條第2項前段定有明文。本件
    扣案如附表一所示之物，為被告所有供其犯本件幫助三人以
    上共同詐欺取財罪所用之物，均應宣告沒收。
四、不另為無罪部分：
　　公訴意旨另以詐欺集團於附表二所示時間，以附表二所示方
    式詐欺附表二所示之人，致其等陷於錯誤而將附表二所示款
    項匯入附表二所示帳戶（第一層人頭帳戶），再經詐欺集團
    將上開款項轉匯至耿銓公司帳戶（第二層人頭帳戶），復由
    被告依詐欺集團指示於110年10月29日9時40分許，夥同3名
    詐欺集團成員前往中國信託銀行板橋分行，欲提領上開款項
    時而為警查獲。因認被告涉犯刑法第339條之4第1項第2款之
    三人以上共同詐欺取財及洗錢防制法第14條第1項之洗錢等
    罪嫌云云。惟查（以下依匯款時間順序排列）：
　㈠附表二編號5所示告訴人於110年10月13日10時39分匯款3萬71
    4元至陳建禹所申設之中國信託商業銀行帳號000000000000
    號帳戶（下稱乙帳戶），其後緊接有另2筆分別為5萬元、30
    萬元匯入乙帳戶（不詳之人所匯），隨後馬上有38萬元轉匯
    至帳號末四碼為3209號之帳戶（即非被告所提供之第二層人
    頭帳戶）。
　㈡附表二編號1所示告訴人於110年10月14日11時0分匯款5萬元
    至乙帳戶，其後緊接附表二編號2所示告訴人於同日11時15
    分匯款43萬元至乙帳戶，隨後馬上有48萬元轉匯至帳號末四
    碼為5626號之帳戶（即非被告所提供之第二層人頭帳戶）。
　㈢附表二編號4所示告訴人於110年10月15日12時16分匯款9萬元
    至乙帳戶，其後緊接有另1筆5萬元匯入乙帳戶（不詳之人所
    匯），隨後馬上有17萬元轉匯至帳號末四碼為5626號之帳戶
    （即非被告所提供之第二層人頭帳戶）。
　㈣附表二編號3所示告訴人於110年10月15日12時45分匯款3萬元
    至乙帳戶，其後緊接有另1筆2萬100元匯入乙帳戶（不詳之
    人所匯），隨後馬上有16萬元轉匯至帳號末四碼為3356號之
    帳戶（即非被告所提供之第二層人頭帳戶）。
　㈤附表二編號8所示告訴人於110年10月15日11時11分匯款170萬
    元至甲帳戶，隨後馬上有4筆金額分別為50萬元、50萬元、5
    0萬元、20萬元各轉匯至帳號末四碼為7757號、1409號、824
    3號、8610號之4個帳戶（即非被告所提供之第二層人頭帳戶
    ）。
　㈥附表二編號13所示告訴人於110年10月15日16時10分匯款2萬9
    ,000元至甲帳戶，隨後馬上有11萬元轉匯至帳號末四碼為14
    12號之帳戶（即非被告所提供之第二層人頭帳戶）。
　㈦附表二編號9所示被害人於110年10月16日10時55分匯款1萬元
    至甲帳戶，隨後馬上有9萬5,000元轉匯至帳號末四碼為7757
    號之帳戶（即非被告所提供之第二層人頭帳戶）。
　㈧附表二編號6所示告訴人於110年10月16日14時12分匯款3萬40
    2元至甲帳戶，其後緊接有另2筆金額分別為2萬元、1萬元匯
    入甲帳戶（不詳之人所匯），隨後馬上有10萬元轉匯至帳號
    末四碼為8243號之帳戶（即非被告所提供之第二層人頭帳戶
    ）。
　㈨附表二編號11所示被害人於110年10月16日15時3分匯款1萬元
    至甲帳戶，其後緊接有另3筆金額分別為3萬元、3萬元、2萬
    元匯入甲帳戶（不詳之人所匯），隨後馬上有9萬元轉匯至
    帳號末四碼為8971號之帳戶（即非被告所提供之第二層人頭
    帳戶），嗣附表二編號11所示被害人又於同日16時24分匯款
    2萬元至甲帳戶，隨後馬上有5萬元轉匯至帳號末四碼為8971
    號之帳戶（即非被告所提供之第二層人頭帳戶）。
　㈩附表二編號7所示被害人於110年10月17日19時12分匯款2萬元
    至甲帳戶，其後緊接有另3筆金額分別為4萬元、1萬2,300元
    、1萬元匯入甲帳戶（不詳之人所匯），再有附表二編號12
    所示告訴人於同日19時48分匯款10萬元至甲帳戶，隨後馬上
    有2筆金額分別為6萬元、11萬元各轉匯至帳號末四碼為8734
    號、8243號之2個帳戶（即非被告所提供之第二層人頭帳戶
    ）。
　附表二編號10所示告訴人於110年10月17日19時55分匯款1萬9
    ,985元至甲帳戶，其後緊接有另4筆金額分別為3萬元、1萬
    元、1萬元、3萬元匯入甲帳戶（不詳之人所匯），隨後馬上
    有11萬元轉匯至帳號末四碼為1409號之帳戶（即非被告所提
    供之第二層人頭帳戶）。
　以上各情業據附表二所示之人於警詢時證述明確，並有甲帳
    戶、乙帳戶之存款交易明細各1份附卷可稽（見本院金訴卷
    第63至76頁），足認附表二所示之人雖有遭詐欺集團詐欺因
    而分別匯款至甲帳戶、乙帳戶，惟其等所遭詐欺之款項均未
    有轉匯至耿銓公司帳戶之事實，是檢察官認被告於為警查獲
    當日係前往銀行欲提領上開附表二所示之人遭詐欺之款項，
    顯與卷內事證不符，自難認被告就此部分有何檢察官所指之
    三人以上共同詐欺取財及洗錢等犯行。又就被害人許芸瑄部
    分，檢察官認其遭詐欺1萬2,000元亦有匯至甲帳戶後再轉匯
    至耿銓公司帳戶，惟此部分轉匯之金額為1萬元，且僅成立
    前開幫助犯，業經認定如前，逾此部分之2,000元難認與被
    告有關，併此敘明。惟上開部分若成立犯罪，與前揭有罪部
    分，具有吸收犯之實質上一罪關係，爰不另為無罪之諭知。
據上論斷，應依刑事訴訟法第299條第1項前段，判決如主文。
本案經檢察官丁維志提起公訴，檢察官秦嘉瑋到庭執行職務。　
中　　華　　民　　國　　111 　年　　6 　　月　　1 　　日
                  刑事第十二庭  審判長法  官  陳正偉
                                      法  官  施吟蒨
                                      法  官  陳志峯
以上正本證明與原本無異。
如不服本判決應於收受送達後20日內向本院提出上訴書狀，並應
敘述具體理由；其未敘述上訴理由者於上訴期間屆滿後20日內向
本院補提理由書（均須按他造當事人之人數附繕本）「切勿逕送
上級法院」。
                                      書記官  喻誠德
中　　華　　民　　國　　111 　年　　6 　　月　　1 　　日
附錄本案論罪科刑法條全文：
中華民國刑法第339條之4
犯第三百三十九條詐欺罪而有下列情形之一者，處一年以上七年
以下有期徒刑，得併科一百萬元以下罰金：
一、冒用政府機關或公務員名義犯之。
二、三人以上共同犯之。
三、以廣播電視、電子通訊、網際網路或其他媒體等傳播工具，
    對公眾散布而犯之。
前項之未遂犯罰之。
洗錢防制法第2條
本法所稱洗錢，指下列行為：
一、意圖掩飾或隱匿特定犯罪所得來源，或使他人逃避刑事追訴
    ，而移轉或變更特定犯罪所得。
二、掩飾或隱匿特定犯罪所得之本質、來源、去向、所在、所有
    權、處分權或其他權益者。
三、收受、持有或使用他人之特定犯罪所得。
洗錢防制法第14條
有第二條各款所列洗錢行為者，處七年以下有期徒刑，併科新臺
幣五百萬元以下罰金。
前項之未遂犯罰之。
前二項情形，不得科以超過其特定犯罪所定最重本刑之刑。 
附表一：　
編號 扣案物品名稱 備註 1 存摺1本 即耿銓公司帳戶之存摺 2 提款卡1張 即上開帳戶之提款卡 3 公司章1個 即耿銓茶葉有限公司之大章 4 印章1個 即被告之私章 
附表二：　
編號 告訴人 或被害人 施用之詐術 匯款金額（新臺幣）及匯款帳戶 1 告訴人 黃盈榛 假投資 110年10月14日11時許，匯入5萬元至陳建禹所申設之中國信託商業銀行帳號000000000000號帳戶（下稱乙帳戶），該筆款項再由不明詐騙集團成員轉匯至被告以耿銓茶葉有限公司名義申設之中國信託商業銀行帳號000000000000號帳戶（下稱耿銓公司帳戶）。 2 告訴人 陳惠綺 假投資 110年10月14日12時許，匯入43萬元至乙帳戶，該筆款項再由不明詐騙集團成員轉匯至耿銓公司帳戶。 3 告訴人 莊于萱 假借銀行貸款詐財 110年10月15日12時46分許，匯入3萬元至乙帳戶，該筆款項再由不明詐騙集團成員轉匯至耿銓公司帳戶。 4 告訴人 蕭靜雯 假投資 110年10月15日12時16分許，匯入9萬15元至乙帳戶，該筆款項再由不明詐騙集團成員轉匯至耿銓公司帳戶。 5 告訴人 邱雅玲 假投資 110年10月13日10時39分許，匯入3萬714元至乙帳戶，該筆款項再由不明詐騙集團成員轉匯至耿銓公司帳戶。 6 告訴人 周欣儀 假借銀行貸款詐財  110年10月16日14時12分許，匯入3萬402元至李治葦所申設之中國信託商業銀行帳號000000000000號帳戶（下稱甲帳戶），該筆款項再由不明詐騙集團成員轉匯至耿銓公司帳戶。 7 被害人 羅宇捷 假借銀行貸款詐財 110年10月17日19時12分許，匯入2萬元至甲帳戶，該筆款項再由不明詐騙集團成員轉匯至耿銓公司帳戶。 8 告訴人 侯仁寬 假投資 110年10月15日11時許，匯入170萬元至甲帳戶，該筆款項再由不明詐騙集團成員轉匯至耿銓公司帳戶。 9 被害人 曾國首 假交友(投資詐財) 110年10月16日10時56分許，匯入1萬元至甲帳戶，該筆款項再由不明詐騙集團成員轉匯至耿銓公司帳戶。 10 告訴人 晏珮綺 假借銀行貸款詐財 110年10月17日12時22分許，匯入1萬9,985元至甲帳戶，該筆款項再由不明詐騙集團成員轉匯至耿銓公司帳戶。 11 被害人 江來運 假借六合彩投注明牌 ⑴110年10月16日15時4分許，匯入1萬元至甲帳戶，該筆款項再由不明詐騙集團成員轉匯至耿銓公司帳戶。 ⑵110年10月16日17時許，匯入2萬元至甲帳戶，該筆款項再由不明詐騙集團成員轉匯至耿銓公司帳戶。 12 告訴人 陳紀堯 假交友(投資詐財) 110年10月17日9時許，匯入10萬元至甲帳戶，該筆款項再由不明詐騙集團成員轉匯至耿銓公司帳戶。 13 告訴人 黃家華 假投資 110年10月15日16時11分許，匯入2萬9,000元至甲帳戶，該筆款項再由不明詐騙集團成員轉匯至耿銓公司帳戶。